臺灣高雄地方法院刑事判決　　　　　　　　　　　　九十一年度訴字第二五九五號
　　公　訴　人　臺灣高雄地方法院檢察署檢察官
　　被　　　告　乙○○
　　被　　　告　丁○○
　　右　二　人
　　指定辯護人　本院公設辯護人丙○○
右列被告因違反毒品危害防制條例等案件，經檢察官提起公訴（九十一年度偵字第三
０八七、三三四九號），本院判決如左：
    主  文
乙○○連續販賣第一級毒品，處有期徒刑捌年陸月，褫奪公權伍年。販賣第一級毒品
海洛因所得財物新臺幣肆仟元沒收，如全部或一部不能沒收時，以其財產抵償之。第
一級毒品海洛因貳包（合計淨重壹點壹參公克，包裝重零點伍玖公克），均沒收銷燬
之。
丁○○共同意圖為自己不法之所有，攜帶兇器，以脅迫至使不能抗拒，而取他人之物
，處有期徒刑捌年。褫奪公權伍年。
乙○○被訴加重強盜部分無罪。
    事  實
一、乙○○基於意圖營利販賣第一級毒品海洛因之概括犯意，先自真實姓名暨年籍不
    詳綽號「安仔」之成年男子販入海洛因後，再以其所有不詳號碼之行動電話一支
    作為對外聯絡工具，由欲購買毒品者以前揭行動電話與其聯絡，約定交貨之時間
    、地點而為毒品之交易，先後於九十年十二月一日下午一時許、九十一年一月七
    日下午三時許、九十一年一月八日下午二時許、九十一年一月十日下午二時許、
    九十一年一月十一日下午三時許，在高雄縣鳳山市○○○路三九五巷與漁南街口
    ，依序以每次新臺幣（下同）一千元、五百元、一千元、五百元、一千元之代價
    ，販賣第一級毒品海洛因予柯嘉南五次。嗣於九十一年二月五日下午三時許，因
    警方在高雄縣鳳山市○○○路五甲橋上查獲柯嘉南騎乘贓車，據其供出正欲騎乘
    該贓車向綽號「阿銘」之乙○○購買毒品，惟已逾二人先前約定之時間，乃要求
    柯嘉南撥打上開不詳號碼之行動電話聯絡綽號「阿銘」之乙○○，佯稱欲向其購
    買第一級毒品海洛因，雙方即約定在高雄縣鳳山市○○○路三九五巷與漁南街口
    ，以二千元之價格交易，經警前往該處埋伏而於同日下午四時十五分許查獲，致
    未得逞，並在乙○○之身上查獲第一級毒品海洛因二包（合計淨重一點一三公克
    ，包裝重零點五九公克）。
二、丁○○與真實姓名暨年籍不詳之男子共同基於意圖為自己不法之所有之犯意聯絡
    及行為分擔，於九十年十月二十九日下午七時三十五分許，持客觀上可供兇器使
    用之西瓜刀一把（未據扣案），由丁○○騎乘機車搭載該真實姓名暨年籍不詳之
    成年男子，行經高雄市三民區鼎金一巷高速公路便道旁時，見甲○○獨自一人騎
    乘機車在前行駛認有機可趁，自後超車至甲○○之前方，並向其招手，甲○○見
    狀誤以該二人欲問路而停駛其機車，詎該真實姓名暨年籍不詳之成年男子趨前以
    該西瓜刀一把抵住甲○○之脖子，並喝令其「不要亂動」，至使甲○○不能抗拒
    後，任由該真實姓名暨年籍不詳之成年男子動手強取甲○○掛於脖子上之金項鍊
    一條、放於腰際之行動電話一支及皮夾一個（內有現金六百元、行照、駕照、提
    款卡、信用卡、健保卡等各一張），丁○○則在旁把風，得手後，二人乃駕車逃
    逸。嗣為警依上開行動電話序號之通聯記錄，循線於九十一年二月九日下午一時
    二十分許，在高雄縣鳳山市○○○街逮捕丁○○。
三、案經高雄市政府警察局刑警大隊、高雄縣警察局林園分局報請臺灣高雄地方法院
    檢察署檢察官偵查起訴。
    理  由
壹、有罪部分：
一、訊據被告乙○○矢口否認有何販賣第一級毒品海洛因之犯行，辯稱：有於九十年
    七月七日、九十一年一月七日下午三時、九十一年十二月一日下午一時許，在高
    雄縣鳳山市○○○路三九五巷與漁南街口，免費提供第一級毒品海洛因予柯嘉南
    使用，並未曾販賣第一級毒品海洛因予柯嘉南云云。經查：
（一）本件扣案之白色粉末，經送請法務部調查局鑑定結果，認確係海洛因無訛，此
      有該局九十一年四月四日鑑定通知書一紙附卷可稽。
（二）按證人之陳述如無瑕疵，且就其他方面調查又與事實相符，即足採為科刑之基
      礎（參看最高法院六十一年臺上字第三０九九號判例）。證人柯嘉南於警訊中
      證稱：「我（海洛因是向何人購得？購買幾次？花多少錢購得？）我是向綽號
      （阿銘）的男子購得的。購買過五次以上。每次購買金額約新臺幣五百元至一
      千元不等。我今天已經向綽號（阿銘）男子約好於十六時十五分，在高雄縣鳳
      山市○○○路三九五巷內與漁南街口購買海洛因，我願意帶警方去交易地點逮
      捕他。」、「向乙○○購買海洛因吸食，第一次於九十年十二月一日十三時，
      在高雄縣鳳山市○○○路三九五巷內與漁南街口，以新臺幣一千元向他購得海
      洛因吸食，第二次於九十一年一月七日十五時，在高雄縣鳳山市○○○路三九
      五巷內與漁南街口，以新臺幣五百元向他購得海洛因吸食，第三次於九十一年
      一月八日十四時，在高雄縣鳳山市○○○路三九五巷內與漁南街口，以新臺幣
      一千元向他購得海洛因吸食，第四次於九十一年一月十日十四時，在高雄縣鳳
      山市○○○路三九五巷內與漁南街口，以新臺幣五百元向他購得海洛因吸食，
      第五次於九十一年一月十一日十五時，在高雄縣鳳山市○○○路三九五巷內與
      漁南街口，以新臺幣一千元向他購得海洛因吸食。」等語（見警卷第五頁正面
      、第六頁反面）；於偵查中結證稱：「（有無向乙○○買過毒品？）有。」、
      「（何時？）九十年十二月間起共買過五次。」、「（警訊實在否？）實在。
      」、「（九十年十二月一日十三時，在鳳山市○○○路三九五巷與漁南街口向
      陳某買海洛因代價一千元？）有。」、「九十一年一月七日十五時同右址以五
      百元代價向陳某買海洛因？）有。」、「（有無於九十一年一月八日十四時在
      右址以一千元向陳某買海洛因？）有。」、「九十一年一月十日十四時在右址
      以五百元向陳某買海洛因？）有。」、「九十一年一月十一日十五時在右址以
      一千元向陳某買海洛因？）有。」、「（如何買？）我打電話予陳某向他買海
      洛因，他電話手機我忘了，約在鳳山市○○○路、漁南街口附近交易，每次買
      五百至一千元不等，五百元可施打一次，一千元量可打二、三次。」、「（你
      向陳某買之毒品每次均有交付金錢？）是。」等語（見毒品偵查卷九十一年七
      月二十三日訊問筆錄）；於本院調查程序中亦結證稱：「（之前有無向乙○○
      購買毒品？）五次。」、「（五次購買地點？）都在五甲三路三五九巷與漁南
      街口。」、「（九十年十一月一日下午一時許有無向乙○○購買毒品？）有。
      」、「（九十一年一月七日下午三時許是否也有向乙○○購買毒品？）有。」
      、「（九十一年一月八日下午二時許是否也有向乙○○購買毒品？）有。」、
      「（九十一年一月十日下午二時許是否也有向乙○○購買毒品？）有。」、「
      （九十一年一月十一日下午三時是否也有向乙○○購買毒品？）有。」、「（
      購買金額？）每次購買金額因時間已久無法確定，可以確定是五百元到一千元
      不等。」、「（五次如何與乙○○聯絡？）均是打行動電話聯絡，手機號碼已
      忘記了。」、「（為何購買金額有五百元及一千元不等？）五百元吸食一次，
      一千元吸食二次。」等語（見本院九十一年九月二十四日訊問筆錄），經核證
      人柯嘉南前後證述情節大致相符，倘證人柯嘉南未曾向被告乙○○購買過毒品
      ，何以其前後所證述有關如何購買毒品、約定交貨之時地、交易價格等情節均
      能詳述如一，足證被告乙○○確有於前述時地販賣第一級毒品海洛因予證人柯
      嘉南五次之犯行。
（三）證人即高雄市政府警察局警員黃秋寶於偵查中結證稱：「我是本件查獲之警察
      ，九十一年二月五日十五時許，我們先查獲柯某騎贓車，柯某說他正要去向乙○○買毒品，我們就帶同柯某去陳某住處附近，再埋伏等陳某出現，於五甲二
      路三九五巷與漁南街口見陳某出現，我們就上前逮捕陳某。」等語（見毒品偵
      查卷九十一年七月二十三日訊問筆錄）；於本院調查程序中結證稱：「先在五
      甲橋查獲柯嘉南騎贓車，我們帶回隊部，經查柯嘉南有毒品前科，他才供述與
      被告乙○○約好向其購買毒品，已逾約好時間，所以柯嘉南再主動打電話給乙○○，電話內有約好向其購買毒品，我沒有聽到電話中柯嘉南要買多少毒品，
      因我不在旁邊，柯嘉南坐我同事的車上後座，我騎機車，到達時柯嘉南有搖下
      車窗探頭出去，乙○○靠近車門，那時我沒有看到乙○○拿出毒品，因為查獲
      之後我才從路口過來到查獲地點，所以沒有看到在乙○○何處查獲毒品。」等
      語（見本院九十一年十月二十四日訊問筆錄）。證人即高雄市政府警察局警員
      周春成、劉俊宏於本院調查程序中亦結證稱：「先查獲柯嘉南騎贓車，帶回警
      局偵訊，因我們有問其贓車去何處，柯嘉南說要去購買毒品，我開車載柯嘉南
      ，柯嘉南手銬腳鐐坐在右後座，旁邊有一位臨時聯絡警網支援的同事，我們開
      車就到他們原先約定地點，乙○○沒有出現，我們戒護柯嘉南到離原約定地點
      較遠的公共電話，由柯嘉南打給乙○○，說「人已經到，你現在在何處」就掛
      掉電話，返回原先約定地點，約十幾分鐘乙○○就騎機車過來，當時柯嘉南還
      在車上，看到乙○○騎機車過來，就跟我們說就是他，乙○○就騎機車繞圈子
      ，觀看附近情形，劉俊宏埋伏附近的停車棚，後來被乙○○看見，想要逃走，
      劉俊宏攔下乙○○盤查，叫乙○○把身上的東西拿出來，乙○○自動拿出一包
      毒品，後來被我們從乙○○身上查到另一包毒品，查獲乙○○時他尚騎在機車
      上，在查獲地點乙○○與柯嘉南兩人沒有碰面，由另一部巡邏車將乙○○帶走
      ，查獲乙○○時與柯嘉南所坐車輛之距離約二公尺」等語（見本院九十一年十
      月二十四日訊問筆錄），是倘證人柯嘉南於為警查獲騎乘贓車之犯行，未供出
      其毒品來源係向被告購得，並配合警方查緝毒販，聯絡被告至約定地點，警方
      何能查獲被告，並在其身上起出毒品。況證人柯嘉南於本院調查程序中供承與
      被告並無結怨，是證人柯嘉南尚無誣陷被告之理。
（四）證人柯嘉南雖於本院調查程序中就帶警查獲被告之過程結證述：「．．我坐警
      察的自用車右後座到約定地點，到達時我沒有下車，我搖下車窗，乙○○看到
      我自己過來車子旁邊，車上只有我及駕駛兩個人，事先警察就埋伏旁邊，警察
      看到乙○○出現，就上前逮捕乙○○。乙○○走近我時，伸手欲將毒品交給我
      時，警察就上前逮捕，毒品並沒有交付予我。警察是在乙○○手上扣得毒品，
      並非在乙○○的衣服。」等語（見本院九十一年九月二十四日訊問筆錄），而
      與前述證人即高雄市政府員警黃秋寶、周春成、劉俊宏之證述，不盡相同，惟
      證人柯嘉南對被告販賣毒品迭於警訊及偵審中前後供述互核相符，其對於被告
      為警查獲之過程內容雖與前述員警之證詞略有出入，此乃因記憶不清，或細節
      未交代清楚，或其描述用語不同，省略片段情節，或紀錄之詳簡有異所致，其
      主要陳述仍屬一致，尚難因其細節稍有紛歧而將全部證言捨棄不採，是證人柯
      嘉南於本院中所為之證言，尚無理由不能採信甚明（最高法院七十三年台上三
      九九八號判決要旨參照）。
（五）被告乙○○於警訊中亦供稱：「．．．第一次於九十一年二月五日十二時許，
      在鳳山市○○○路三九五巷與漁南街口，以五百元毒品海洛因售給柯嘉南；第
      二次於九十一年二月五日十六時十五分在鳳山市○○○路三九五巷與漁南街口
      ，以四千元毒品海洛因售給柯嘉南，但未交易完成，就被警察查獲。」、「因
      我購買海洛因，主要只是自己吸食，偶而朋友會向我調獲，我才轉售給他們分
      攤一些成本，這樣我可以多吸食一些，我並非要轉賣賺錢。」等語（見警卷第
      一頁反面、第二頁正面、反面）；「柯嘉南是有拿錢給我，但我沒有收過他的
      錢。」、「（柯嘉南為何要拿錢給你？）作為貼補用。」、「（何謂貼補？）
      貼補我每次都要麻煩我。」等語（見本院九十一年十二月三日審判筆錄），益
      徵被告乙○○確有販賣第一級毒品海洛因予證人柯嘉南之情事，雖被告乙○○
      於偵審中辯稱：係遭警方刑求，始為如此供述云云，惟被告乙○○於內勤檢察
      官訊問時，經檢察官當庭委請法醫勘驗其身上有無傷痕，經查證並無任何成傷
      ，被告乙○○所為之刑求抗辯，不足採信。
（六）被告乙○○另辯以：曾於九十年七月七日、九十一年一月七日下午三時、九十
      一年十二月一日下午一時許，在高雄縣鳳山市○○○路三九五巷與漁南街口，
      轉讓第一級毒品海洛因予柯嘉南三次云云，然為證人柯嘉南所否認，並供稱：
      自九十年十二月間，開始向乙○○購買海洛因等語（見偵查卷九十一年七月二
      十三日訊問筆錄；本院九十一年九月二十四日訊問筆錄），而被告乙○○與證
      人柯嘉南間並非熟稔，亦經被告乙○○自承在卷（見本院九十一年十月三日訊
      問筆錄），衡以第一級毒品海洛因，物稀價昂，且政府懸為禁令嚴加取締，被
      告豈有甘冒遭檢警機關查緝之風險，而將第一級毒品海洛因免費提供予並非故
      交摯友之證人柯嘉南之理？是被告上開所辯，亦非可採。
（七）末者，第一級毒品海洛因為政府嚴予查緝之違禁品，為販賣之不法勾當者，苟
      無利可圖，應無甘冒被查緝法辦重刑之危險，平白無端義務為該買賣之工作，
      是其販入之價格必較售出之價格低廉。且所謂意圖營利並不以果真有獲取利益
      之結果，行為人主觀上有此意圖即為已足，此觀諸條文僅以「販賣」規範其構
      成要件，而不規定其獲利結果者自明。再者「販入賣出」本即為一「經濟風險
      」行為，當隨市場供需及經濟起伏，而決定其價格與獲利之正負值，是縱結果
      未得實際利潤，其行為自仍為販賣之本質。是本案雖對被告乙○○之實際得利
      數額若干，未得確定，但仍無解於其販賣海洛因毒品犯行。此外，並有第一級
      毒品海洛因二包（合計淨重一點一三公克，包裝重零點五九公克）扣案可資佐
      證。
  綜上所述，被告乙○○上開所辯，顯係事後卸飾之詞，委無可採。是本件販毒事證
  明確，被告乙○○之犯行洵堪認定。
二、訊據被告丁○○矢口否認有何加重強盜之犯行，辯稱：該行動電話係伊於九十一
    年二月初某日在高雄縣鳳山市○村街九二巷五號伊兄葉喜進與乙○○共同居住之
    房間取得云云。惟查，被害人甲○○於警訊中指述：「有的，我被兩名騎乘機車
    歹徒攔下之後持西瓜刀抵住我的脖子，搶走金項鍊一條（約八錢重），值新臺幣
    壹萬ＮＯＫＩＡ手機一支號碼0000000000號（內碼00000000
    0000000），黑色皮包一只內有身分證、駕照、行照、提款卡、信用卡、
    健保卡及現金六百元等物。」、「我確認丁○○就是騎機車那位歹徒，另一持刀
    歹徒我無法確認。」等語（見警卷九十一年二月九日偵訊筆錄）；於偵查中陳稱
    ：「我騎機車行經該處，有二人自後追趕上我攔下我，我原以為他們要問路，乘
    坐後座者跳下機車，手持西瓜刀走向我拿西瓜刀架於我脖子上，叫我不要亂動，
    搜我身，強盜金項鍊、ＮＯＫＩＡ手機、皮包、得手後迅速騎機車跑了。他們二
    人騎無車牌之光陽豪邁一二五ＣＣ黑色機車。」、「能否確認搶你之人？）可以
    ，當庭站我旁之丁○○，臉型、身材均一致，尤其我記得他的臉，他是當時騎機
    車之搶匪。丁○○與另一搶匪均有載安全帽，丁○○搶劫時有將護目鏡掀起，所
    以我有看清楚。另一位護目鏡沒有掀起，所以看不清楚。我很確定是丁○○為騎
    機車之搶匪。」、「坐後座之人一下車即拿西瓜刀過來，將刀架於我脖子上，站
    於我後面，丁○○停機車坐於機車上，東張西望看有沒人把風，有回頭看我，所
    以我有看清楚丁○○。」等語（見偵查卷九十一年三月十四日訊問筆錄）；於本
    院調查程序中結證稱：「我有看到二個人頭戴全罩式安全帽，我有看到騎車者的
    臉，拿一支西瓜刀抵住我的脖子，當時我騎摩托車，歹徒騎車到我前面向我招手
    ，我以為要問路的，所以把車停下來，後座的人跳下來直接站在我後面用刀子抵
    住我脖子，所以我沒有看到他的臉，前座的人還在我的前面停車不動，歹徒的車
    子與我的車子不到二公尺，歹徒自己直接拿我的東西，然後前座的人有把頭轉過
    來，所以我看到他的臉。」、「（是否認得出前座的人？）認得，就是當庭的被
    告丁○○。」、「（機車是什麼顏色？）黑色未掛車牌。」、「（當時光線如何
    ？）強盜地點在焚化爐下有燈光（燈泡），但不夠明亮，但是可以看得出歹徒的
    臉。」、「（有無帶口罩？）沒有帶口罩。」、「（全罩式安全帽的塑膠罩是否
    會反光？）前座的人有把安全帽塑膠罩提起。」、「（是否有看到後座的人？）
    沒有看到，只叫我不要動，聲音不記得了。」等語（見本院九十一年十月十七日
    訊問筆錄），經核其前後指述均一致相符，是被告丁○○強盜之犯行，洵堪認定
    。是被告丁○○所辯，顯係事後卸責之詞，不足採信。本件強盜事證明確，被告
    丁○○之犯行洵堪認定。
三、查海洛因係屬第一級毒品，毒品危害防制條例第二條第二項第一款定有明文。核
    被告乙○○所為，係犯違反毒品危害防制條例第四條第一項販賣第一級毒品既遂
    罪。被告乙○○最後一次即九十一年二月五日下午四時十五分許販賣第一級毒品
    海洛因，經警埋伏查獲之行為，係犯同條例第四條第五項之販賣第一級毒品未遂
    罪（最高法院八十五年三月十二日八十五年度第四次刑事庭會議紀錄參照）。又
    被告乙○○所為先後五次販賣第一級毒品既遂、販賣第一級毒品未遂之犯行，時
    間緊接，犯罪構成要件相同，顯係出於概括之犯意為之，為連續犯，應依刑法第
    五十六條之規定以一罪論。被告乙○○多次持有海洛因之行為，亦係基於概括犯
    意，本應論依連續持有規定論以一罪，惟其持有後進而販賣，其持有之低度行為
    應為販賣之高度行為所吸收，不另論以該持有第一級毒品之罪。又其所犯販賣海
    洛因之罪法定本刑為死刑或無期徒刑，依刑法第六十四條第一項、第六十五條第
    一項之規定，不得再加重。再被告乙○○所犯販賣第一級毒品海洛因罪，其販賣
    時間不長，販賣所得不多，且每次販賣之數量亦少，對社會所生之危害尚非嚴重
    ，而該罪法定刑為死刑或無期徒刑，情輕法重，若處以無期徒刑實嫌過重，被告
    乙○○犯罪之情狀實堪憫恕，爰依刑法第五十九條之規定減輕其刑。爰審酌被告
    乙○○販賣毒品，危害他人及社會，情節原屬不輕，姑念其販毒之次數、所得不
    多等一切情狀，量處如主文所示之刑，且依被告所犯販賣第一級毒品之性質，本
    院認有褫奪公權之必要，併宣告褫奪公權五年。扣案之海洛因二包（合計淨重一
    點一三公克，包裝重零點五九公克），應依毒品危害防制條例第十八條第一項，
    諭知沒收並銷燬之。另販賣毒品所得四千元（１０００＋５００＋１０００＋５
    ００＋１０００＝４０００），雖未經扣押，惟並無證據足以證明業已滅失，仍
    依毒品危害防制條例第十九條第一項宣告沒收，如全部或一部不能沒收時，以其
    財產抵償之。
四、被告丁○○行為後，懲治盜匪條例法律已經總統於九十一年一月三十日公布廢止
    ，刑法第三百三十條加重強盜罪並經修正公布。被告丁○○之盜匪行為在懲治盜
    匪條例未公布廢止前，依被告丁○○行為時所適用之法律而言，該條例為修正前
    刑法（指九十一年一月三十日修正增訂之刑法）之特別法，依特別法優於普通法
    之法律適用原則，自應適用懲治盜匪條例論處，無適用普通刑法之餘地。又懲治
    盜匪條例之廢止，與刑法強盜、擄人勒贖及其結合犯等相關條文之修正及增訂，
    係經立法院於同日三讀通過，並經總統於九十一年一月三十日同日公布施行。考
    其立法之目的，在以修正後之刑法取代上開條例，避免修正前之刑法發生中間法
    之效力。故懲治盜匪條例雖曰廢止，然因廢止前後，被告丁○○行為在行為時至
    裁判時，均有刑罰規定，該條例之廢止，自屬刑法第二條第一項之行為後法律有
    變更，而非刑事訴訟法第三百零二條第四款、第三百八十一條、第三百九十三條
    第四款所稱之刑法「廢止」，亦無所謂因該條例之廢止而應回復適用修正前刑法
    相關條文之餘地。故依上說明，被告丁○○之盜匪行為，依刑法第二條第一項前
    段規定，並參酌二十五年上字第二六七號、二十八年上字第二三九七號、五十一
    年台上字第二一七九號諸判例意旨，自應就被告行為時有效之懲治盜匪條例與裁
    判時已修正之刑法予以比較適用。至被告行為時修正前之刑法相關條文，既不因
    上開條例廢止而回復，又非中間法，即無所謂比較適用問題。而修正後之刑法第
    三百三十條第一項加重強盜罪法定刑為七年以上有期徒刑；與懲治盜匪條例第五
    條第一項之法定刑為無期徒刑或七年以上有期徒刑比較，依刑法第二條第一項前
    段規定，自應適用裁判時之法律，即修正後之現行刑法第三百三十條第一項規定
    論科，合先敘明。
五、按強盜罪之強暴、脅迫，祇須抑壓被害人之抗拒或使被害人身體上、精神上，處
    於不能抗拒之狀態為已足，其暴力縱未與被害人身體接觸，仍不能不謂有強暴、
    脅迫行為；次按強盜罪所施用之強暴、脅迫手段，祇須足以壓抑被害人之抗拒，
    使其喪失意思自由為已足，縱令被害人實際無抗拒行為，仍於強盜罪之成立，不
    生影響，最高法院分別著有二十二年度上字第三一七號及三十年度上字第三二
    三號判例可資參照。又被告丁○○犯強盜罪所用之西瓜刀一把，客觀上對於人之
    生命、身體有造成危害之危險，屬刑法第三百二十一條第一項第三款之兇器。該
    真實姓名暨年籍不詳之男子手持西瓜刀自後抵住被害人甲○○之脖子，已施以足
    以壓制反抗力之有形力，並脅迫甲○○「不要動」伸手強取甲○○身放財物，已
    使甲○○達於不能抗拒之程度，其強盜行為有刑法第三百二十一條第一項第三款
    之「攜帶兇器而犯之」情形，核其所為係犯刑法第三百三十條第一項之加重強盜
    罪。被告丁○○與該真實姓名暨年籍不詳之男子二人具有犯意聯絡及行為分擔，
    為共同正犯。茲審酌被告丁○○正值青壯，不圖上進，不思循合法正當途徑以獲
    致財富，率爾暴力強盜他人財物，危害社會治安甚鉅，惡性非輕，其犯後否認犯
    行，及被害人所受之損害等一切情狀，量處如主文所示之刑，以資懲儆，並依被
    告丁○○其所犯強盜罪之性質，本院認有褫奪公權之必要，爰併予宣告褫奪公權
    五年。西瓜刀一支，未據扣案，且本院查無其他積極證據證明係何人所有，爰不
    併予宣告沒收，附此敘明。
五、公訴意旨略以：被告乙○○於九十一年二月五日中午十二時許，在高雄縣鳳山市
    ○○○路三九五巷與漁南街口，販賣第一級毒品海洛因予柯嘉南一次。然公訴人
    所指述此部分之犯行，為被告乙○○所堅決否認，且證人柯嘉南僅證稱上述被告
    乙○○販賣毒品五次之犯行，並未證及此部分之犯行，而本院復查無其他積極證
    據足認被告確有此部分販賣毒品之犯行，是被告此部分之犯行，尚屬難以證明，
    然公訴人認被告此部分與前揭有罪部分，有裁判上一罪之關係，爰不另為無罪之
    諭知。
貳、無罪部分：
一、公訴意旨另略以：乙○○、丁○○意圖為自己不法之所有，共同基於強盜之犯意
    聯絡，於九十年十月二十九日下午七時三十五分，由丁○○騎乘機車搭載乙○○
    至高雄市三民區鼎金一巷高速公路旁時，見甲○○獨自騎乘機車有可趁之機，趨
    車予以欄下後，由乙○○持其所有客觀上具有危險性足以危害人之生命、身體之
    兇器西瓜刀一支，抵住甲○○之脖子，以此脅迫方法至甲○○不能抗拒，而強取
    甲○○之金項鍊一條、ＮＯＫＩＡ牌三三一○型行動電話一具、皮夾一個（內有
    六百元、行車執照、駕駛執照、提款卡、信用卡、健保卡各一張），丁○○則在
    旁把風，得手後共乘上開機車離去。嗣為警依上開行動電話序號之通聯記錄，循
    線於九十一年二月九日下午一時二十分許，在高雄縣鳳山市○○○街查獲。公訴
    人認被告乙○○涉有加重強盜之犯行，無非以被告乙○○先於警訊時供稱該行動
    電話係丁○○交付予伊云云，復於偵查中改稱：向柯嘉南以五百元購買云云，惟
    為證人柯嘉南所否認，是被告乙○○上開所辯不足採，此外，復有通聯記錄、贓
    物領據各一份在卷足稽等情，為其論據。因認被告乙○○尚涉有此部分之加重強
    盜犯行。按犯罪事實應依證據認定之，無證據不得推定其犯罪事實；被告之自白
    ，不得作為有罪判決之唯一證據，仍應調查其他必要之證據，以察其是否與事實
    相符；又不能證明被告犯罪，應諭知無罪之判決，刑事訴訟法第一百五十四條、
    第一百五十六條第二項、第三百零一條第一項定有明文。又認定不利於被告之事
    實，須依積極證據，苟積極證據不足為不利於被告事實之認定，即應為有利於被
    告之認定，更不必有何有利之證據，最高法院著有三十年上字第八一六號判例可
    參。經查，被告乙○○迭於警訊、偵審中否認有此部分加重強盜之犯行，又被害
    人甲○○亦迭於警訊、偵審中一致指稱：無法確切指認該持刀抵住伊脖子之人是
    否為乙○○，僅可以確定丁○○係駕駛機車在場把風之人等語，已如前述，是被
    告乙○○是否有此部分加重強盜之犯行，尚無從得知。至被告乙○○雖就上開行
    動電話之來源，前後供述固有不一，然尚難以此遽認被告乙○○涉有加重強盜之
    犯行。此外，本院復查無其他積極證據足資證明被告乙○○有此部分加重強盜之
    犯行。被告乙○○此部分之罪嫌，應認不能證明，應為無罪判決之諭知。
據上論斷，應依刑事訴訟法第二百九十九條第一項前段、第三百零一條第一項，毒品
危害防制條例第四條第一項、第十八條第一項、第十九條第一項，刑法第二條第一項
前段、第十一條、第二十八條、第五十六條、第三百三十條第一項、第三十七條第二
項、第五十九條，判決如主文。
本案經檢察官楊慶瑞到庭執行職務。
中    華    民    國     九十一     年      十二      月      二十      日
                                  臺灣高雄地方法院刑事庭
                                      法  官  何悅芳
右正本證明與原本無異。
如不服本判決，應於判決送達後十日內，向本院提出上訴狀。
                                      書記官  顏宗貝
中    華    民    國     九十一     年      十二      月      二十      日
附錄本案論罪科刑法條：
毒品危害防制條例第四條
製造、運輸、販賣第一級毒品者，處死刑或無期徒刑；處無期徒刑者，得併科新台幣
一千萬元以下罰金。
製造、運輸、販賣第二級毒品者，處無期徒刑或七年以上有期徒刑，得併科新台幣七
百萬元以下罰金。
製造、運輸、販賣第三級毒品者，處五年以上有期徒刑，得併科新台幣五百萬元以下
罰金。
製造、運輸、販賣專供製造或施用毒品之器具者，處一年以上七年以下有期徒刑，得
併科新台幣一百萬元以下罰金。
前四項之未遂犯罰之。
刑法第三百三十條
犯強盜罪而有第三百二十一條第一項各款情形之一者，處七年以上有期徒刑。
前項之未遂犯罰之。
